【裁判字號】    98,交聲,1514
【裁判日期】    990208
【裁判案由】    違反道路交通管理處罰條例聲明異議
【裁判全文】
臺灣士林地方法院交通事件裁定        98年度交聲字第1514號
原處分機關  交通部公路總局臺北區監理所基隆監理站
異  議  人
即受處分人  丙○○
上列異議人即受處分人因違反道路交通管理處罰條例案件，對於
交通部公路總局臺北區監理所基隆監理站民國98年11月26日基監
字第裁42-Z1A013538號裁決聲明異議（原舉發案號：內政部警政
署國道公路警察局舉發違反道路交通管理事件通知單公警局交字
第Z1A013538號），本院裁定如下：
    主  文
原處分撤銷。
丙○○汽車駕駛人，駕駛汽車行駛於高速公路，行車速度超過規
定之最高速限四十公里以上未滿六十公里，處罰鍰新臺幣伍仟元
，並記違規點數壹點。
    理  由
一、按汽車行駛高速公路及快速公路，應依速限標誌指示，高速
    公路及快速公路交通管制規則第5條第1項前段定有明文。又
    按汽車行駛於高速公路、快速公路或設站管制之道路，不遵
    守使用限制、禁止、行車管制及管理事項之管制規則，而有
    行車速度超過規定之最高速限者，處汽車駕駛人新臺幣（下
    同）3,000元以上6,000以下罰鍰，並記違規點數1點；違反
    道路交通管理處罰條例第33條第1項第1款規定，小型車行駛
    高速公路超過規定之最高速限40公里以上未滿60公里，期限
    內繳納罰鍰或到案聽候裁決者，處5,000元罰鍰，道路交通
    管理處罰條例第33條第1項第1款、第63條第1項第1款及違反
    道路交通管理事件統一裁罰基準表亦分別有明文規定。
二、原處分意旨略以：異議人即受處分人丙○○於民國98年8月
    29日23時38分許，駕駛謝素卿所有車牌號碼5072-KN號自用
    小客車（下稱系爭車輛），行經限速100公里之國道一號高
    速公路汐止至五股高架路段北向15.8公里處，以時速160公
    里之速度超速行駛，為警攔停舉發「經雷射槍測定行速160
    公里，限速100公里，超速60公里（測距494公尺）」之違規
    。嗣異議人於舉發通知單上所載之應到案日期98年9月13日
    前向原處分機關提出申訴，經原處分機關函請舉發單位即內
    政部警政署國道公路警察局第一警察隊調查結果，仍認異議
    人確有前開違規行為，原處分機關乃於98年11月26日以異議
    人有「行車速度，超過規定之最高時速60公里以上未滿80公
    里」之違規事實，依道路交通管理處罰條例第43條第1項第2
    款及第5項前段（原處分漏載第43條第5項前段）之規定裁處
    異議人罰鍰8,000元，並施以道路交通安全講習，另依同條
    例第63條第1項第3款（原處分漏載第63條第1項第3款）之規
    定併記違規點數3點。
三、異議意旨略以：測速槍為機器的一種，應有誤差而非完全準
    確，法定允許之誤差為時速150公里以下時為不大於1公里、
    時速150公里以上時不大於2公里，是本件扣除誤差值，超速
    極有可能低於60公里，不應裁以如此高額罰鍰，爰據此聲明
    異議云云。
四、經查：
  (一)本件異議人即受處分人丙○○於98年8月29日23時38分許
      ，駕駛系爭車輛行經限速100公里之國道一號高速公路汐
      止至五股高架路段北向15.8公里處，以時速約160公里之
      速度超速行駛，為警攔停舉發本件違規之事實，為異議人
      不爭（見本院卷第18頁），核與證人即舉發員警乙○○及
      甲○○之結證內容相符（見本院卷第18-22頁），並有內
      政部警政署國道公路警察局公警局交字第Z1A013538號舉
      發違反道路交通管理事件通知單影本1紙在卷可稽（見本
      院卷第7頁），此部分事實洵堪認定。
  (二)按認定犯罪事實所憑之證據，雖不以直接證據為限，間接
      證據亦包括在內。然而無論直接證據或間接證據，其得為
      訴訟上之證明者，須於通常一般之人均不致有所懷疑，而
      得確信其為真實之程度者，始得據為有罪之認定。倘其證
      明尚未達此一程度，而有合理之懷疑存在，而無從使事實
      審法院得有罪之確信時，即應由法院為諭知被告無罪之判
      決（最高法院76年度台上字第4986號判例可參）。次按法
      院受理交通事件，準用刑事訴訟法之規定，道路交通管理
      處罰條例第89條前段定有明文，是以法院審理行為人違反
      道路交通管理處罰條例案件時，當有其適用；從而法院於
      審理行為人違反道路交通管理處罰條例案件，如就原處分
      機關所認定之行為人違規事實仍有合理之懷疑，而無法確
      信行為人確有該當於道路交通管理處罰條例各該處罰條文
      之構成要件事實時，此際即應依罪疑唯輕之原則，為受處
      分人有利之認定。查本件用以測速之雷射測速儀（型號：
      TruSpeed、器號：TS000393），雖於98年7月6日經經濟部
      標準檢驗局檢定合格（檢定合格單號碼：J0GB0000000）
      ，並核發檢定合格證書在案，其有效期限至99年7月31日
      等情，有證人乙○○庭呈裝備領用單及98年7月6日經濟部
      標準檢驗局雷射測速儀檢定合格證書（證號：JO0000000
      ）各1紙在卷可稽（見本院卷第30、28頁），惟依經濟部
      標準檢驗局95年9月19日公告之「雷射測速儀檢定檢查技
      術規範」第3.7項所載，雷射測速儀之速率偵測準確度為
      +2km/h、-3km/h，有該規範1份附卷可佐（見本院卷第33
      頁反面），而本件檢定合格之雷射測速儀，於檢定有效期
      限內測速，仍可能有誤差存在，以測得160km/h為例，其
      車速可能在157km/h~162km/h之範圍，有經濟部標準檢驗
      局99年1月22日函1份在卷可考（見本院卷第32頁），是異
      議人所駕系爭車輛經雷射槍測定行速為160km/h，於誤差
      值為「-3km/h」之情形，系爭汽車之車速可能為時速157
      公里，超過最高速限即未滿60公里，而為介於超速40公里
      以上至60公里之區間（157km/h－100km/h=57km/h），此
      外，復無其他證據足資證明系爭汽車超速達60公里以上，
      揆諸上開說明，依罪疑唯輕原則，自應為對異議人有利之
      認定，原處分逕認異議人行車速度超速60公里以上，尚非
      妥適。
五、從而，本件既無確切證據足資證明異議人確有行車速度超速
    60公里以上之行為，則原處分機關遽依道路交通管理處罰條
    例43條第1項第2款、第5項前段及第63條第1項第3款之規定
    裁罰，與法即有未合。惟異議人於上開速限時速100公里路
    段，駕車以時速157公里至162公里之間之速度行駛，至少已
    超速57公里以上未滿60公里等情，已如前述，是爰將原處分
    撤銷，改依道路交通管理處罰條例第33條第1項第1款、第63
    條第1項第1款及違反道路交通管理事件統一裁罰基準表之規
    定，諭知如主文第2項所示之裁罰，以資適法。
據上論斷，應依道路交通案件處理辦法第20條前段，裁定如主文
。
中    華    民    國    99    年    2     月    8     日
                        交通法庭法  官  謝佳純
以上正本證明與原本無異。
如不服本裁定應於裁定送達後 5日內向本院提出抗告狀。
                                書記官  游育慈
中    華    民    國    99    年    2     月    8     日

司法院資訊處製作；財團法人民間司法改革基金會備份。
